臺灣士林地方法院民事判決　　　　　　　100年度訴字第374號
原　　　告　施銘志
訴訟代理人　施建仁
被　　　告　施善榮
上列當事人間請求確認買賣關係不存在事件，本院於民國100 年
7月27日言詞辯論終結，判決如下：
    主  文
確認原告與被告間於民國九十九年八月九日，就坐落臺北市○○
區○○段一小段三零八地號，應有部分四分之一之土地，暨其上
同小段一八九八建號即門牌號碼臺北市○○區○○街四十九巷十
八號之房屋的買賣關係不存在。
被告就前項不動產，於民國九十九年九月二十七日以買賣為原因
所為之所有權移轉登記，應予塗銷。
訴訟費用由被告負擔。
    事實及理由
一、本件被告施善榮未於言詞辯論期日到場，核無民事訴訟法第
    386 條各款所列情形，爰依原告之聲請，由其一造辯論而為
    判決。
二、按確認法律關係成立或不成立之訴，固以確認現在之法律關
    係為限，但過去不成立之法律關係，延至目前仍繼續不存在
    時，仍不失為現在之法律關係。如對於該法律關係存在與否
    ，有即受確認判決之法律上利益者，自非不得對之提起確認
    之訴，最高法院98年度台上字第32號判決同其意旨，可資參
    照。本件原告所聲請確認本件不存在之買賣關係，直至起訴
    時仍有爭執，依上揭意旨，即應屬現在之法律關係，且得因
    原告起訴確認買賣關係不存在，並塗銷被告所有權登記後，
    除去其法律地位不安之狀態，是堪認原告確認與被告間買賣
    關係不存在，有即受確認判決之法律上之利益，原告提起本
    件確定之訴尚於法有據，應予准許。
三、本件原告起訴主張略以：原告與被告為父子關係，被告因在
    外積欠債務，於民國99年7 月間，請求原告幫忙處理債務，
    原告因任職保全業，須長時間上班，無法親自辦理貸款，乃
    交付被告其身分證、印章與印鑑證明，由被告辦理貸款。詎
    被告竟未徵得原告之同意，先於99年8 月4 日盜用原告之印
    章及印鑑證明，以遺失為原因，向臺北市建成地政事務所（
    以下簡稱建成地政事務所）申請補發原告所有臺北市○○區
    ○○段1 小段308 地號，應有部分4 分之1 之土地，暨其上
    同小段第1898建號即門牌號碼為臺北市○○區○○街49巷18
    號之房屋（以下簡稱系爭房地）之所有權狀；復偽造原告與
    被告間於99年8 月9 日就系爭土地房屋簽定所有權買賣移轉
    契約書，再於99年9 月27日盜用原告之印章及印鑑證明，以
    「買賣」為登記原因，向建成地政事務所辦理所有移轉登記
    ，將系爭土地房地之所有權移轉登記於被告名下。嗣經被告
    之債權人告知系爭土地房地經被告設定抵押借款，原告始查
    知上情。然原告與被告間就系爭土地房地並未成立買賣關係
    ，所有權移轉登記亦係被告盜用原告印章及印鑑證明所為，
    爰本於所有權之作用，提起本件訴訟，並聲明請求：確認兩
    造間關於系爭房地之買賣關係不存在；被告應塗銷上揭所有
    權移轉登記。
四、被告未於言詞辯期日到場，亦未提出書狀作何聲明或陳述。
五、得心證之理由：
（一）原告主張僅是為替被告解決債務問題，提供身分證件等資
      料予被告申辦貸款，與被告間並無買賣系爭房地之關係，
      被告盜用其身分證件未經其同意擅自移轉系爭房地至被告
      名下等事實，為原告陳稱：「（問：如何確定施善榮就是
      取走印章及印鑑證明之人？因為原、被告間是父子關係，
      原告是從事保全業，早晚都有輪班，一個禮拜可能只待在
      家裡二、三天，原告與其兄弟是同住在一棟四樓公寓裡面
      ，一樓是登記在原告名下而被告施善榮就居住在該處，四
      樓是原告的二哥所有，但因為二哥長年在大陸，所以原告
      實際都住在四樓，被告平常與原告都沒有互動，只有重大
      事情才會找原告幫忙處理。被告債務的狀況本來就很多，
      也常接到銀行的催收電話，被告在95年就有與台新銀行有
      債務關係存在，除了台新銀行以外被告還有遠東、花旗、
      美國運通等銀行的債務，被告施善榮是任職於國泰世華銀
      行擔任放款業務，去年5 、6 月間曾有一位陳裕豐先生到
      家裡找被告，並表示被告施善榮有幫其岳父辦理一筆貸款
      ，但貸款辦下來後並沒有交付款項，我們認為這是被告施
      善榮私人的事情所以沒有幫忙處理。國泰世華的洪小姐也
      有到家裡找被告且說被告施善榮在銀行裡有一些款項與同
      事間有爭議，但並沒有詳細告知我們爭議的內容。被告在
      去年7 月份有告訴原告希望原告幫忙處理前開債務的問題
      ，但因為原告上班的時間很長，沒有時間去辦理信用貸款
      ，就交給被告施善榮去辦理貸款，之後有接到永豐銀行的
      徵信電話，永豐銀行也有詢問原告是否要改以房貸的方式
      來貸款，但經原告拒絕，所以後來貸款並沒有辦下來，嗣
      後原告有要求被告要將辦理貸款的證件返還，被告有將印
      章及身分證返還給原告，其他資料沒有返還，被告當時是
      告訴原告說銀行辦理貸款後資料是不會返還，當時原告是
      交付被告自己的身分證、印章與印鑑證明讓被告去辦理貸
      款。到了去年年底就有一位李先生到家裡貼了一張黃色字
      條，並留一個電話號碼，經被告與其聯繫，才知道被告施
      善榮有向李先生貸款並拿房子來作擔保及抵押，原告當下
      認為不可能，因為房子並非屬於被告所有，但經調取地政
      資料後才發現，被告施善榮已經利用補發權狀的方式，並
      以買賣為原因將系爭房地移轉到被告的名下（庭呈原保存
      的權狀）。土地登記申請書上要求補發權狀右下角的聯絡
      資料（如調解卷第22頁）都是填取被告施善榮的聯絡電話
      ，原告的聯絡電話為00000000，行動電話為0000 000000
      。所有權移轉同一天就直接將房子抵押給彭俊諺，而彭俊
      諺就是李先生的親屬，我們在1 月11日遞狀時有同時提起
      刑事告訴，偵察案號為士林地檢署100 他字344 號，檢察
      官表示被告施善榮不只這一個案件，還有其他的案件遭通
      緝，在李先生之後，又有一位臺中的趙先生表示被告施善
      榮與他也有金錢糾紛」等語綦詳。核與原告所提出土地登
      記申請書2 紙（本院100 年度士簡調字第70號卷，以下簡
      稱調解卷第7 、8 頁）、系爭房地登記謄本各1 份（調解
      卷第18至21頁）、土地及建物補發所有權狀申請書1 件（
      調解卷第22至26頁）、切結書1 紙（調解卷第29頁）、辦
      理所有權移轉登記申請書（調解卷第30頁）、未遺失之原
      土地、建物所有權狀各1 紙（調解卷第41、42頁）、債權
      憑證（本院卷第42至43頁）、留話字條（本院卷第45頁）
      等影本資料相符。而被告經合法通知，未於言詞辯論期日
      到場，亦未提出書狀附具理由以供本院審酌，是應可信原
      告主張事實為真實。
（二）按所有人對於妨害其所有權者，得請求除去之。民法第76
      7 條第1 項中段定有明文。本件原告與被告間並無就系爭
      房地有買賣與移轉所有權意思合致之事實，系爭房地買賣
      關係應不存在，被告所為所有權移轉登記對原告關於系爭
      房地之所有權，即有妨害，是原告請求確認兩造間關於系
      爭房地買賣關係不存在，並塗銷被告之登記名義，回復為
      原告所有，洵屬有據，應予准許。並依職權確定訴訟費用
      額新臺幣43,570元由被告負擔。
六、據上論結，本件原告之訴為有理由，依民事訴訟法第385 條
    第1 項、第78條、第87條第1 項，判決如主文。
中    華    民    國   100    年    8     月    4     日
                       民事第一庭法  官  古振暉
以上正本係照原本作成。
如對本判決上訴須於判決送達後 20 日內向本院提出上訴狀。如
委任律師提起上訴者，應一併繳納上訴審裁判費。
中    華    民    國   100    年    8     月    4     日
                            書記官  林郁菁